【裁判字號】    91,易,4250
【裁判日期】    920320
【裁判案由】    竊盜
【裁判全文】
臺灣高雄地方法院刑事判決                        九十一年度易字第四二五號
    聲  請  人  臺灣高雄地方法院檢察署檢察官
    被      告  乙○○
右列被告因竊盜案件，經檢察官聲請簡易判決處刑（九十一年度偵字第二三一七二號
），本院高雄簡易庭認不宜逕以簡易判決處刑（九十一年度簡字第一三六九號），簽
請本院依通常訴訟程序審理，本院判決如左：
    主  文
乙○○無罪。
    理  由
一、聲請簡易判決處刑意旨略以︰被告乙○○意圖為自己不法之所有，於民國九十一
    年九月二十八日凌晨三時許，在高雄縣鳳山市○○路三八八號，於夜間持自備之
    老虎鉗破壞鋁窗，侵入上揭甲○○之住宅客廳內，竊取甲○○所有之華碩牌筆記
    型電腦乙部、現金新台幣（下同）四萬零八百元，得手後，復持該筆記型電腦前
    往設於高市○○路八十七號之「金財寶電腦公司」，以七千五百元之代價出售予
    不知情之李錦明，得手後花用殆盡，因認被告乙○○涉有刑法第三百二十一條第
    一項第一、二款之加重竊盜罪嫌等語。
二、按犯罪事實應依證據認定之，無證據不得推定其犯罪事實；又不能證明被告犯罪
    ，應諭知無罪之判決。刑事訴訟法第一百五十四條及第三百零一條分別定有明文
    。又按刑事訴訟法上所謂認定犯罪事實之證據，係指足以認定被告確有犯罪行為
    之積極證據而言，如未能發現相當證據或證據不足以證明，自不能以推測或擬制
    之方法，以為裁判基礎，最高法院二十九年度上字第三一五號及四十年度台上
    字第八十六號分別著有判例可資參照。而認定不利於被告之事實，須依積極證據
    ，苟積極證據不足為不利被告之認定時，即應為有利於被告之認定，更不必有何
    有利之證據；又認定犯罪事實所憑之證據，雖不以直接證據為限，間接證據亦包
    括在內，然而無論直接證據或間接證據，其為訴訟上之證明，須於通常一般之人
    均不致有所懷疑，而得確信其為真實之程度者，始得據為有罪之認定，倘其證明
    尚未達到此一程度，而有合理之懷疑存在而無從使事實審法院得有罪之確信時，
    即應由法院為諭知被告無罪之判決，最高法院亦分別著有三十年度上字第八一六
    號及七十六年度台上字第四九八六號亦著有判例足參。亦即若證據資料在經驗科
    學上或論理法則上尚有對被告較為有利之存疑，而無從依其他客觀方法排除此項
    合理之可疑，即不得以此資料作為斷罪之基礎，且刑事訴訟制度受「倘有懷疑，
    即從被告之利益為解釋」、「被告應被推定為無罪」之原則所支配，故得為訴訟
    上之證明者，無論為直接或間接證據，須客觀上於一般人均不致有所懷疑而達於
    確信之程度者，始可據為有罪之認定，倘其證明尚未達於「確信」之程度，而有
    合理可疑存在時，即難據以為被告不利認定，換言之，在法律判斷上，即不能為
    被告有罪之認定。復按竊盜罪，係指行為人意圖為自己或第三人不法之所有，而
    竊取他人之動產者；而所謂竊取乃指於違反他人意願之客觀情形下，就他人之動
    產所既存之持有狀態加以瓦解並重新建立支配管領力之行為。是若無該竊取行為
    ，而係基於其他關係取得該動產之占有，即難謂充足竊盜罪之不法要件。
三、訊據被告乙○○於本院審理中堅決否認於右揭時地有何竊盜之犯行，辯稱：其父
    謝順發於九十一年九月二十八日五時三十分許，因知其身上沒有錢，才在高雄縣
    鳳山市○○街五十五號處，將系爭電腦交給他，並說明如果缺錢花用就將該電腦
    拿去變賣。其始於同日十一時、十二時許，持該電腦至設於高雄市○○路八十七
    號之「金財寶電腦公司」，以七千五百元之價格售予李錦明，是警方自該公司監
    視錄影帶中所翻拍照片中之人確係其本人無誤，惟其於收受該電腦時，並無發現
    有何現款，其亦非竊取該電腦之人，而警方循線至其所服役之單位調查時，其亦
    照實向警方陳述，惟嗣因擔心會使其父親受到牽連，才於警訊中坦承犯行等語。
四、本件公訴人認被告涉有刑法第三百二十一條第一項第一款、第二款之加重竊盜犯
    行，無非係以被告於警中坦承犯行，且核與被害人甲○○之指述、證人李錦明之
    證述相符，並有贓物認領保管單、請款單各一紙、翻拍之相片及監視錄影帶乙捲
    在卷可稽，為其論據。經查：
  (一)被害人甲○○於本院審理中乃稱其並無看到電腦及現款遭偷竊之情形，其係於案
    發後早上才發現，亦未曾見過被告，並因電腦被竊後無法工作，才到建國路上之
    金財寶電腦公司欲尋中古電腦應急，始發現其所失竊之電腦就陳列在該公司之貨
    架上等語（參本院卷第二十六頁、第二十七頁），再參以被告亦不否認其確至金
    財寶電腦公司將系爭電腦售出一節，足認被告所售出之系爭電腦確係被害人所失
    竊之電腦無誤。然就被害人上開所述，並無確切指述何人為竊嫌，其亦未看到電
    腦及現款失竊之情形。是依其所述，並無從證明被告確涉犯加重竊盜罪嫌。至警
    卷所附之贓物認領保管單、請款單、照片及監視錄影帶等，亦僅為被害人領回被
    竊物品之憑證及被告出售系爭電腦之資料，與被告是否涉犯竊盜一罪並無相涉。
  (二)再按被告警訊中之供述，並非於偵查、審判中之供述，是若被告於警訊中自白，
    該自白是否具有證據能力，已有可疑。況被告於警方循線至其所服役之部隊調查
    時，其亦曾於製作警訊筆錄前，向員警供陳該電腦係其父親交給他的，然因害怕
    父親會因此受有牽累，始於警方之訊問後坦承犯行，此亦據當日負責該案調查之
    員警林瑞明到庭證稱：「（你們找到被告的時侯，被告對這件事的答覆為何？）
    剛開始否認，而且說這台電腦是他爸爸給他的」、「（為何沒有把被告這段話寫
    在筆錄裡面？）我們有到被告部隊裡面，並打電話給被告之父親，但因為他父親
    拒不接電話，我們認為被告是卸責之詞，所以沒有將這段話紀錄在筆錄之中」等
    語（參本院卷第三十八頁），是足證被告於案發後確已先向承辦之員警陳述電腦
    非其所竊取部分，故其所辯應非臨訟所編纂，且核與被告之父謝順發所到庭證稱
    該電腦係其於案發當日在高雄縣鳳山市○○路○○路邊變電箱旁所撿到的，回家
    後因被告稱其沒有錢，其始將該電腦交予被告變賣，再於九十一年九月三十日，
    其確有接獲警方查詢之電話等情相符。從而，足證被告辯稱其於警訊中坦承犯行
    ，係恐其父親會因此受到牽累一節為真實。
  (三)又聲請簡易判決處刑書復認被告係以自備之老虎鉗破壞鋁窗侵入住宅竊盜，並竊
    取電腦及現款四萬零八百元，惟本件並無扣得該老虎鉗工具，亦無查獲被告持有
    四萬零八百元，承辦該案之員警林瑞明亦到庭證稱：「（除了有被告去販賣這台
    電腦的資料外，是否有在現場找到犯嫌的指紋或其他資料？）沒有，我們刑事組
    在現場採集的指紋不完全，無法做指紋比對」一情，足認並無任何直接證據足資
    證明被告涉犯加重竊盜罪嫌，且就現款四萬零八百元是否亦為失竊物，且為被告
    所竊取部分，更無任何跡證可資為證。
  (四)從而，公訴人所依憑之被害人之指述及證人李錦明之證述，既僅能證明系爭電腦
    係被害人所遺失之物，且經被告轉賣予證人李錦明，已如上述；是本院尚無法由
    被害人之上開指述及證人之證述，而遽認被告於右揭時地確有竊取系爭電腦及現
    款四萬零八百元之犯行，公訴意旨若謂可據此而推論被告涉犯加重竊盜罪，殊嫌
    無據及速斷。
五、綜上所述，堪認公訴人認定被告涉犯加重竊盜罪嫌所憑之證據，即未達通常一般
    人均不致有所懷疑，而得以確信其為真實之程度，依罪疑唯輕之法理，被告前開
    所辯系爭電腦係其父親所交付，並非行竊所得等語，尚屬可採。此外，復查無其
    他積極證據足認被告有何公訴人所指之竊盜犯行，揆諸首揭法條及判例意旨說明
    ，自不能證明被告犯罪，應為無罪之諭知，以昭審慎。至被告或其父親是否另涉
    犯其他罪嫌，自應由公訴人依其職權另行偵辦。
據上論斷，應依刑事訴訟法第四百五十二條、第三百零一條第一項，判決如主文。
本案經檢察官朱秋菊到庭執行職務。
中      華      民      國    九十二    年     三      月      二十     日
                                臺灣高雄地方法院刑事第二庭
                                    法  官    林靜梅
右正本證明與原本無異。
如不服本判決，應於判決送達後十日內，向本院提出上訴狀。
                                    書記官    洪生輝
中    華    民    國      九十二      年      三      月      二十四    日


司法院資訊處製作；財團法人民間司法改革基金會備份。
